【裁判字號】    92,訴,113
【裁判日期】    920630
【裁判案由】    妨害自由
【裁判全文】
臺灣基隆地方法院刑事判決                          九十二年度訴字第一一三號
    公  訴  人  臺灣基隆地方法院檢察署檢察官
    被      告  丙○○
                甲○○
                乙○○
    右三人共同
    選任辯護人  簡維能律師
右列被告因妨害自由案件，經檢察官聲請簡易判決處刑（九十二年度偵字第三０一七
號），本院認為不宜逕以簡易判決處刑，改依通常程序審理後判決如左：
    主  文
丙○○、甲○○、乙○○共同連續傷害人之身體，各處有期徒刑參月，如易科罰金，
均以參佰元折算壹日。
    事  實
一、丙○○、甲○○、乙○○與己○○、辛○○因支持不同候選人競選里長而結怨，
    丙○○、甲○○及乙○○遂基於共同傷害之概括犯意聯絡，謀議由丙○○持類似
    刀械之兇器下手實施傷害之行為，甲○○及乙○○則負責警戒把風，謀議即定，
    三人即於民國九十一年七月三日下午一時四十五分許，先後抵達臺北縣瑞芳鎮○○路九十七號己○○與子戊○○開設之「情有獨鍾」餐廳，先在該餐廳三樓，遇
    見己○○，丙○○即持類似刀械之兇器傷害己○○，致己○○受有頭部外傷、右
    前臂深切割傷十二公分、左手淺割切傷五公分之傷害，甲○○及乙○○則在一旁
    警戒把風。丙○○等傷害己○○得逞後，下樓至該餐廳一樓，遇見辛○○，辛○○見丙○○手持類似刀械之工具，恐遭傷害即拔腿往外跑，丙○○等承前傷害犯
    意在後追逐，辛○○於逃逸中不慎跌倒，為陳漢情等追上，乙○○遂在旁警戒把
    風；由丙○○持手中兇器；甲○○則徒手傷害辛○○，致蘇德受有右側腋下二公
    分、額頭三公分、右手大拇指一公分、左小腿一點五公分等多處刀傷之傷害。
二、案經被害人己○○、辛○○訴由臺北縣警察局瑞芳分局報告臺灣基隆地方法院檢
    察署檢察官偵查後聲請簡易判決處刑。
    理  由
一、程序部分：按檢察官聲請以簡易判決處刑之案件，經法院認為有刑事訴訟法第四
    百五十一條之一第四項但書之情形者，應適用通常程序審判之，同法第四百五十
    二條著有規定，本院認本件有刑事訴訟法第四百五十一條之一第四項但書之情形
    ，適用通常程序審判之，合先敘明。
二、訊據被告丙○○、甲○○及乙○○均坦承於九十一年七月三日下午一時四十五分
    ，曾前往己○○所開設之情有獨鍾餐廳，然均矢口否認有何傷害之犯行，丙○○
    辯稱當日從未遇見告訴人己○○，不知己○○為何受傷；因告訴人辛○○無故傷
    害伊，伊基於自然防衛才推開辛○○，辛○○見甲○○、乙○○抵達後才離開，
    辛○○離開時並未受傷，故辛○○提出之診斷證明書所載之傷勢，應係辛○○自
    傷所致，伊並未傷害己○○及辛○○云云；甲○○及乙○○則辯稱當日抵達清有
    獨鍾餐時，見辛○○與丙○○發生爭執，遂前往勸架，拉開辛○○，並未出手傷
    害辛○○，嗣辛○○離去後，乙○○送丙○○就醫，甲○○離開餐廳之際，在途
    中見己○○持刀械站立路旁，甲○○為免受傷害即出手搶奪刀械並將己○○推倒
    在地，二人並未傷害辛○○及己○○云云。然查：
（一）被告陳漢情持類似刀械之兇器傷害告訴人己○○、辛○○，被告甲○○、乙○○在旁警戒把風，致己○○、辛○○受有如事實欄所載傷害之事實，業據己○○、辛○○於警、偵訊及本院訊問時指訴綦詳，復有己○○、辛○○長庚紀念
      醫院診斷證明書各一紙、臺北縣警察局瑞芳分局金瓜石派出所報案紀表二紙、
      照片十六張在卷可佐。
（二）丙○○雖辯稱當日未遇見己○○，然證人庚○○於偵查中及本院訊問時均到庭
      證稱：當日在情有獨鍾餐廳三樓洗碗，聽到好像有客人在叫，就看到丙○○衝
      進來一手持長長的東西在揮，我就蹲下來請媽媽打電話報警，一直到沒聲音後
      才出來，發現地上都是血，己○○已經在等救護車等語（見偵卷第六十四頁反
      面，本院九十二年五月六日訊問筆錄），再觀諸卷附臺北縣警察局瑞芳分局金
      瓜石派出所報案紀錄記事欄記載丙○○與辛○○、己○○間發生持刀互砍事由
      ，並參以己○○所受之傷害為切割傷等情，足見丙○○確曾持類似刀械之兇器
      傷害己○○，告訴人所告訴之事實，應堪信為真實，丙○○上揭辯詞要不足採
      。至甲○○及乙○○辯稱係送丙○○就醫途中遇見己○○，為搶奪己○○手中
      之刀械而將己○○推倒云云，與事實顯然不符，核係事後卸責及迴護丙○○之
      詞，委不足採。
（三）丙○○、甲○○下手實施傷害辛○○，乙○○則在旁警戒把風之事實，業據辛○○指訴在卷，而丙○○亦於本院訊問時自承因選舉的關係與辛○○結怨，案
      發當日在情有獨鍾餐廳看見辛○○，又因聽聞其所有之機車係遭辛○○將之進
      入山溝一事與辛○○發生爭執，辛○○拿杯子或盤子傷害伊（此部分業據檢察
      官為不起訴處分），伊手受傷，後來伊才還手，在打架中，甲○○、乙○○抵
      達後亦加入徒手毆打辛○○等語（見本院九十二年四月十八日訊問筆錄），佐
      以證人戊○○於同日到庭證稱：當日看見丙○○、甲○○及乙○○三人在後面
      追，辛○○在前面跑等語，證人丁○○同日亦證稱：當日聽到爭執聲音之後，
      見到被告三人分別在最前面、中間及後面在跑等語，再參以卷附辛○○之診斷
      證明書，辛○○所受之傷係刀傷等情，足見丙○○、甲○○及乙○○三人與辛○○間前因選舉結怨，案發當日又發生爭執，嗣辛○○見被告人數眾多，恐不
      敵而逃逸，被告三人在後追逐，嗣追到辛○○後，丙○○持類似刀械之兇器；
      甲○○則徒手毆打辛○○。丙○○嗣於本院審理時雖另辯稱與辛○○發生爭執
      後，僅係基於自然防衛而推開辛○○，辛○○見甲○○、乙○○抵達，便離開
      傷害伊之現場，辛○○係自傷云云，然丙○○於案發當日確曾與辛○○發生爭
      執，已如前述，且發生爭執後，辛○○在前逃逸，被告三人在後追逐等情，復
      據證人戊○○及丁○○證述明確，而警員到場處理後紀錄發生之事由係丙○○
      與辛○○、己○○持刀互砍等情，亦有卷附臺北縣警察局瑞芳分局報案紀錄一
      紙在卷可查，綜合以上事證及發生情節之前後關聯性，堪信告訴人關於被告三
      人傷害辛○○等情應屬信而有徵，丙○○在本院審理時所供係事後避就及坦護
      甲○○及乙○○之詞，不足採信。至甲○○、乙○○雖附和丙○○之說詞，於
      本院審理時供稱未毆打辛○○，辛○○見二人抵達後旋即跑走云云，然甲○○
      於檢察官偵查中供稱：見丙○○與辛○○吵架，遂與乙○○一起下去互毆，辛○○往下跑，我就去追辛○○等語（見偵卷第五十三頁反面），於本院訊問、
      審理時雖翻異前詞，然慮及甲○○上開所供出手毆打辛○○等語，係於檢察官
      偵查中所為之自由陳述，距案發時間不遠，尚未權衡利害得失，較堪採信，本
      院訊訊問中所供，應係事後卸責之詞，尚無足採。而乙○○雖供稱未追打辛○○云云，然丙○○、甲○○均供稱乙○○有追逐辛○○，已如前認定，且乙○○供稱見丙○○與辛○○發生爭執後，丙○○手受傷，遂送丙○○至金峰診所
      就醫，但丙○○卻供稱係自行前往金峰診所就醫，甲○○亦供稱係丙○○一人
      去金峰診所，乙○○沒有去診所，甲○○先回頭找辛○○，然後乙○○也一起
      找辛○○等語（以上均見本院九十二年四月十八日訊問筆錄），乙○○就看見
      丙○○與辛○○發生爭執後，有無追逐辛○○及有無隨同丙○○前往金峰診所
      就診之情事，分與甲○○、丙○○所供分歧，益明乙○○所辯係卸責之詞，亦
      無可採。
（四）綜上各節，本件事證明確，被告三人傷害之犯行，堪以認定，應依法論科。
三、核被告丙○○、甲○○及乙○○三人所為，係犯刑法第二百七十七條第一項之普
    通傷害罪。被告三人間有犯意聯絡及行為分擔，均為共同正犯。又被告三人先後
    傷害己○○、辛○○，時間緊接，手段相同，觸犯構成要件相同之罪名，顯係基
    於概括犯意為之，為連續犯，各應論以一罪，並依法加重其刑。爰審酌被告因選
    舉與被害人結怨，持類似刀械之兇器尋仇，破壞社會安全秩序非輕，被害人之傷
    勢及犯罪後之態度等一切情狀，分別量處如主文所示之刑示懲，並均諭知易科罰
    金之標準。被告等用以傷人之兇器，並非違禁物（詳後述，本院認非屬槍砲彈藥
    刀械管制條例之管制刀械），亦未扣案，不能證明仍屬存在，故不另為沒收之宣
    告，併此敘明。
四、不另為無罪諭知部分
（一）公訴人另以被告丙○○與告訴人辛○○發生爭執後，由甲○○及乙○○持刀追
      上辛○○，乙○○、甲○○遂以刀置於辛○○頸部之強暴方式限制辛○○之自
      由，因認被告三人另涉刑法第三百零二條第一項剝奪他人行動自由罪嫌，又公
      訴事實欄敘明被告丙○○、甲○○及乙○○共同基於傷害之犯意聯絡，丙○○
      在手指套戒指虎，並持扁鑽，甲○○及乙○○分持長刀，於九十一年七月三日
      下午一時四十五分，至臺北縣瑞芳鎮○○路九十七號「情有獨鍾」餐廳傷害己○○及辛○○，，此部分另涉槍砲彈藥械管制條例第十五條第二、三款，結夥
      於公共場所未經許可攜帶刀械罪嫌。
（二）按犯罪事實應依證據認定，無證據不得推定其犯罪事實；又不能證明被告犯罪
      者，應諭知無罪之判決，刑事訴訟法第一百五十四條、第三百零一條第一項分
別定有明文。次按告訴人之指訴，係以使被告受刑事訴追為目的，是其陳述是
      否與事實相符，仍應調查其他證據以資審認（最高法院五十二年臺上字第一三
      ００號判例意旨參照）。
（三）公訴人認被告另涉剝奪他人行動自由罪及未經許可攜帶刀械係以告訴人指訴甲○○、乙○○二人先追到，即以刀置於其頸部，限制其自由，將其帶往另處，
      再由丙○○手指套戒指虎，並持扁鑽實施害為主要之論據，訊據被告堅詞否認
      有何剝奪他人行動自由之犯行，經查證人戊○○、丁○○均僅證稱被告追逐辛○○，而憑卷內診斷證明書，亦僅能證明被告傷害之事實。再者，依辛○○之
      診斷證明書所載，其所受之傷害縱為刀傷，然本案並未扣得兇器可供鑑定，而
      刀之種類繁多，依客觀所受刀傷之事實，至多能證明辛○○係遭類似刀械之兇
      器所傷，尚難逕行推認被告傷害辛○○所用之兇器係戒指虎或扁鑽。此外復查
      無其他積極證據足認被告有公訴人所指妨害自由或違反槍砲彈藥刀械管制條例
      之犯行，無法證明被告犯罪，本應為無罪之諭知，然公訴人認此部分與論罪科
      刑部分，有牽連犯之裁判上一罪關係，爰不另為無罪之諭知，附此敘明。
據上論斷，應依刑事訴訟法第四百五十二條、第二百九十九條第一項前段，刑法第二
十八條、第五十六條、第二百七十七條第一項、第四十一條前段，罰金罰鍰提高標準
條例第一條前段、第二條，判決如主文。
本案經檢察官李辛茹到庭執行職務。
中      華      民      國      九十二    年      六    月    三十      日
                                臺灣基隆地方法院刑事第二庭
                                    審判長法  官    邱志平
                                          法  官    蔡岱霖
                                          法  官    劉桂金
右正本證明與原本無異。
對於本件判決如有不服，應於收受送達後十日內，向本院提出上訴書狀，上訴於臺灣
高等法院，並按他造當事人之人數附具繕本。
                                          書記官    黃士元
中      華      民      國      九十二    年      七    月      三      日
附錄論罪法條
刑法第二百七十七條第一項：
傷害人之身體或健康者，處三年以下有期徒刑、拘役或一千元以下罰金。


司法院資訊處製作；財團法人民間司法改革基金會備份。
